【裁判字號】    92,訴,1852
【裁判日期】    921128
【裁判案由】    損害賠償
【裁判全文】
臺灣臺中地方法院民事判決  九十二年訴字第一八五二號
    原      告    乙○○
    訴訟代理人    陳武璋律師
    複  代理人    洪永叡律師
    被      告    丙○○○
    兼訴訟代理人  甲○○
右當事人間請求損害賠償事件，原告提起刑事附帶民事訴訟（九十二年度沙簡附民字
第四號），經本院刑事庭移送前來，本院於中華民國九十二年十一月十四日言詞辯論
終結，判決如下：
    主      文
被告應連帶給付原告新台幣壹拾萬元，及自民國九十二年七月四日起至清償日止按年
息百分之五計算之利息。
被告應連帶將如附表所示之道歉啟事刊登於中國時報或聯合報第一版十全批之版面壹
日。
原告其餘之訴駁回。
訴訟費用由被告連帶負擔四分之一；餘由原告負擔。
本判決第一項於原告以新台幣萬肆仟元供擔保後，得假執行。
原告其餘假執行之聲請駁回。
    事      實
甲、原告方面：
一、聲明：
（一）被告應連帶給付原告新台幣（下同）六十萬元，及自起訴狀繕本送達翌日起至
      清償日止，按年息百分之五計算之利息。
（二）被告應連帶將如附表所示之道歉啟事各刊登於中國時報及聯合報第一版十全批
      之版面一日。
（三）聲明第一項，原告願供擔保，請准宣告假執行。
二、陳述略稱：被告甲○○、丙○○○二人基於意思之聯絡，共同於：(1)民國九十一
    年六月十三日二十時左右，在臺中縣龍井鄉之龍井分駐所，向村民稱原告以每票
    一、二千元買票才當選村長，並報案稱原告侵占國有土地分段高價出租予被告，
    且有出言恐嚇被告等語；(2)九十一年六月十七日十九時在臺中縣龍井鄉○○村○
    ○○路東巷一六七號村長林樹枝服務處（下稱林樹枝服務處）稱原告假藉守望相
    助隊名義到處恐嚇及買票等語；(3)九十一年六月二十日九時二十分左右在臺中縣
    龍井鄉○○村○○路四十五巷三十五號前忠和村村長陳秋林服務處（下稱陳秋林
    服務處）稱原告係買票當選等語；(4)九十一年七月二十三日十時許在立法委員林
    豐喜服務處（下稱林豐喜服務處）稱原告在選舉期間向林豐喜等人揩油一萬元；
    (5)九十一年八月十三日九十三十分在臺中縣龍井鄉○○路○段一五八號二樓臺中
    縣龍井鄉調解委員會（下稱調解委員會）對不特定之多數人稱原告買票、恐嚇他
    人不得投票、及利用守望相助隊名義向他人恐嚇取財等語，誹謗原告，致使原告
    之名譽與精神上均受有莫大之傷害，被告二人並因上開妨害名譽犯行，業經臺灣
    臺中地方法院檢察署檢察官聲請簡易判決處刑，並經本院以九十二年度沙簡字第
    二二四號分別判處有期徒刑三月，得易科罰金在案。爰依民法第一百八十五條第
    一項及第一百九十五條第一項之規定，提起本件訴訟，請求判決命被告連帶給付
    如聲明所示之金額及自起訴狀送達翌日起至清償日止之法定遲延利息，並負擔費
    用照如附表所載詞句，在中國時報及聯合報第一版，刊登全十批版面之道歉啟事
    各一日，以作為回復名譽之適當處分。
三、證據：提出土地所有權狀三份、聲請簡易判決處刑書、當選證書、在職證明書、
    勞工保險投保明細表及所得稅扣憑單各一份為證。
乙、被告方面：
一、聲明：求為判決駁回原告之訴。
二、陳述略稱：其等於九十一年六月十七日十九時左右固曾在林樹枝服務處告訴原告
    說當選後要好好做，不要到處收保護費等語，但沒有說原告以一票五千元買票，
    也沒有說原告向立委林豐喜恐嚇，當天有很多人在場；九十一年六月二十日有至
    陳秋林服務處，向陳秋林及其太太說原告有說其每票買五千元，忠和村村民有好
    處等語，但當時只有被告二人、陳秋林及其太太四人，並無其他人在場；九十一
    年八月十三日在調解委員會，是原告一到場就用難聽話開罵，被告有說因原告恐
    嚇要將被告抓到山上才給錢，並對原告說動不動就說要抓人如何出來選，及說原
    告霸占別人土地等語，其有就原告霸占土地事實提出檢舉，被告並無誹謗原告名
    譽。
三、證據：聲請訊問證人林子成。
丙、本院依職權調取本院九十二年度沙簡上字第二七四號、九十二年度沙簡字第二二
    四號刑事卷、臺灣臺中地方法院檢察署九十二年度偵字第四二○六號偵查卷及臺
    中縣龍井鄉調解委員會調解卷宗，並訊問證人陳深波。
    理      由
一、本件原告起訴主張：被告二人分別於九十一年六月十三日、六月十七日、六月二
    十日、七月二十三日及八月十三日，在龍井分駐所、林樹枝服務處、陳秋林服務
    處、林豐喜服務處及調解委員會，以言詞表示原告有選舉買票、恐嚇他人、收取
    保護費等語，妨害原告之名譽，造成原告之名譽與精神上均受有莫大之傷害，被
    告二人上開妨害名譽犯行，業經臺灣臺中地方法院檢察署檢察官聲請簡易判決處
    刑，並經本院以九十二年度沙簡字第二二四號分別判處有期徒刑三月，得易科罰
    金在案。爰依民法第一百八十五條第一項及第一百九十五條第一項之規定，提起
    本件訴訟，請求判決命被告連帶給付如聲明所示之金額及自起訴狀送達翌日起至
    清償日止之法定遲延利息，並負擔費用照如附表所載詞句，在中國時報及聯合報
    第一版，刊登全十批版面之道歉啟事各一日，以作為回復名譽之適當處分等語。
二、被告等則以：其等固有分別於前開時地表示原告當選後不要到處收保護費、原告
    自稱村長選舉以一票五千元買票、原告霸占土地收錢及恐嚇被告等語，但被告並
    無誹謗原告意思，且被告亦有就原告霸占他人土地提出檢舉，被告丙○○○並無
    說原告買票當選村長等語，資為抗辯。
三、本件原告主張被告二人分別於九十一年六月十七日、六月二十日及八月十三日，
    林樹枝服務處、陳秋林服務處及調解委員會以言詞誹謗原告有買票、收取保護費
    、恐嚇等情。業據原告提出臺灣臺中地方法院檢察署檢察官九十二年度偵字第四
    二○六號聲請簡易判決處刑書一份為證。經查，證人林子成於本院審理時證稱九
    十一年六月十七日在林樹枝服務處，被告與原告互罵，當時被告說原告選村長以
    每票一、二千元買票，原告反問說為何不說以每票五千元買票，其並未聽到被告
    說原告有恐嚇行為，當天約有十多人在場等語明確（見本院卷九十二年十月十四
    日準備程序筆錄）。而證人高江溪於本院刑事庭審理時結證稱九十二年六月十七
    日在林樹枝服務處，被告二人有說原告在選舉時發錢賄選，至於錢的數量多少則
    沒有聽清楚，被告也有說原告恐嚇他人不得參選，及以守望相助隊名義對外揩油
    ，另九十一年八月十三日在調解委員會被告二人也有講原告賄選的事，與在林樹
    枝服務處所述內容大致相同，被告二人有時一人講，另一人就搭腔，無法分辨那
    一句為何人所說，但被告二人均有說過等語（見本院九十二年度沙簡上字第二七
    四號刑事第二審卷九十二年七月三十一日訊問筆錄）；證人童進發於本院刑事庭
    審理中亦證稱：九十一年六月十七日在林樹枝服務處被告有說原告買票等情，當
    時被告有說很多，其也聽不清楚等語（見同前本院刑事二審卷九十二年七月三十
    一日訊問筆錄）。又證人陳秋林於本院刑事庭審理時證稱：九十一年六月二十日
    被告二人至其服務處說原告向人恐嚇，並於村長選舉時買票等語（見同前本院刑
    事二審卷九十二年七月三十一日訊問筆錄）。足徵被告二人確分別有於上開時間
    、地點以言詞傳述原告買票、收取保護費等情事，惟被告就其傳述原告買票或收
    取保護費等之事項並未舉證證明為真實，其所為上開言論自屬侵害原告之名譽，
    且被告二人前開誹謗罪犯行，亦為本院九十二年度沙簡字第二二四號判決所是認
    ，並分別判處被告有期徒刑三月，得易科罰金在案等情，此據本院調取本院被告
    二人刑事卷核閱無誤，應堪信原告此部分之主張為真實。
四、按當事人主張有利於己之事實者，就其事實有舉證之責任。民事訴訟法第二百七
    十七條定有明文。本件原告另主張被告二人共同於九十一年六月十三日、七月二
    十三日，在龍井分駐所及林豐喜服務處以言詞誹謗原告買票、侵占國有土地、恐
    嚇等語，惟原告就此部分並未舉證證明上開所述，揭諸上開法律規定，原告此部
    分主張，尚屬無據。
五、按數人共同不法侵害他人之權利者，連帶負損害賠償責任﹔不能知其中孰為加害
    人者，亦同。復按不法侵害他人之身體、健康、名譽或自由者，被害人雖非財產
    上之損害，亦得請求賠償相當之金額。其名譽被侵害者，並得請求為回復名譽之
    適當處分。民法第一百八十五條第一項及第一百九十五條第一項分別定有明文。
    查，被告二人共同不法侵害原告之名譽，已詳如前述，則原告自得依據上開規定
    訴請被告等連帶賠償相當金額之慰撫金，並為回復名譽之適當處分，茲就「慰撫
    金之請求」與「回復名譽之適當處分」，分別論述如下︰
（一）精神慰撫金部分：本件原告係現任忠和村村長，於鄉間自有其社會評價，而被
      告前開妨害原告名譽行為，就原告地位、整體人格造成傷害，並使原告精神上
      受有莫大痛苦，本院斟酌雙方社會地位、經濟狀況及本件事實均起因於兩造互
      罵爭執等一切情狀，認為被告應連帶賠償原告精神慰藉金於十萬元範圍內，及
      自訴狀繕本送達翌日即九十二年七月四日起至清償日止，按年息百分之五計付
      之利息，為有理由，應予准許，逾此範圍所為之請求，尚嫌過高，不應准許。
（二）回復原告名譽之適當處分部分：本院認為由被告二人等依照如附表所載詞句，
      在報紙，刊登全十批版面之道歉啟事，應係回復原告名譽之適當方法。惟中國
      時報與聯合報均屬國內銷售量較大之報紙，且其二者之閱報率大致相當，故選
      擇其中一份報紙刊登上開道歉啟事一日，應已足以達到回復原告名譽之目的，
      尚無令被告二人在中國時報及聯合報一併刊登上開道歉啟事一日之必要，故本
      件有關原告訴請被告等為回復原告名譽之適當處分，本院認為在訴請「被告等
      應照如附表之道歉啟事刊登於中國時報或聯合報第一版十全批之版面一日」範
      圍內之請求為適當，應予准許，逾此範圍所為之請求，已屬過當，不應准許。
六、本件原告就請求精神慰藉金部分，陳明願供擔保，聲請宣告假執行，經核其勝訴
    部份，合於法律規定，爰酌定相當之擔保金額宣告之；其餘假執行之聲請，因該
    部份訴之駁回而失所附麗，應予駁回。
七、本件事證已臻明確，兩造其餘攻擊防禦方法及舉證，核與判決結果無影響，爰不
    逐一論述，附此敘明。
據上論結，本件原告之訴為一部有理由，一部無理由，爰依民事訴訟法第七十九條、
第八十五條第二項、第三百九十條第二項，判決如主文。
中      華      民      國    九十二    年     十一     月    二十八    日
                                    臺灣臺中地方法院民事第四庭
~B    審判長法  官  張恩賜
~B          法  官  許秀芬
~B          法  官  戴博誠
右為正本，係照原本作成。
如對本判決上訴，須於判決送達後廿日內向本院提出上訴狀
中      華      民      國    九十二    年     十一     月    二十八    日
~B      法院書記官  蔡秀珍


司法院資訊處製作；財團法人民間司法改革基金會備份。
